【裁判字號】    98,訴,4139
【裁判日期】    981231
【裁判案由】    毒品危害防制條例
【裁判全文】
臺灣臺中地方法院刑事判決              98年度訴字第4139號
公  訴  人  臺灣臺中地方法院檢察署檢察官
被      告  甲○○
上列被告因違反毒品危害防制條例案件，經檢察官提起公訴（98
年度毒偵字第4335號），本院依簡式審判程序判決如下：
    主  文
甲○○施用第一級毒品，處有期徒刑柒月；又施用第二級毒品，
處有期徒刑肆月。應執行有期徒刑玖月。
    犯罪事實
一、甲○○曾因施用毒品案件，經觀察、勒戒後，認有繼續施用
    毒品之傾向，經裁定送強制戒治，業於民國90年1 月5 日停
    止強制戒治之執行，交付保護管束後，未經撤銷，於90年 3
    月23日期滿執行完畢。其復於強制戒治執行完畢釋放後5 年
    內之同年間，又因施用毒品案件，經本院以90年易字第2091
    號，判處有期徒刑8 月，嗣經減刑為有期徒刑4 月確定後，
    仍未戒絕毒癮，復基於分別施用第一級毒品海洛因及第二級
    毒品甲基安非他命之各別犯意，先於98年9 月5 日某時（即
    起訴書所指98年9 月8 日晚上8 時10分許為警查獲時回溯72
    小時內之某時），在臺中縣潭子鄉住處，以將海洛因摻入香
    菸內燒烤吸食方式，施用第一級毒品海洛因1 次；又於98年
    9 月6 日上午10時許，在臺中縣潭子鄉○○路之某工廠內，
    以將甲基安非他命置於其所有之玻璃管內燒烤吸食方式（該
    玻璃管業已丟棄），施用第二級毒品甲基安非他命1 次。嗣
    於98年9 月8 日下午7 時23分許，因行蹤可疑遭警盤查，經
    查詢後知悉甲○○係毒品治安顧慮人口，而採尿送驗，因尿
    液呈嗎啡及甲基安非他命陽性反應，而查知上情。
三、案經臺中市警察局第二分局報告臺灣臺中地方法院檢察署檢
    察官偵查起訴。
    理   由
一、被告甲○○於本院準備程序中，就上揭犯罪事實均為有罪之
    陳述，且所犯係死刑、無期徒刑、最輕本刑為3 年以上有期
    徒刑以外之罪，經本院合議庭依刑事訴訟法第273 條之1第1
    項之規定，裁定由受命法官1 人獨任進行簡式審判程序，先
    予敘明。
二、按毒品危害防制條例於92年7月9日修正公布，自93年1月9日
    施行，其中第20條、第23條將施用毒品之刑事處遇程序，區
    分為「初犯」及「5年內再犯」、「5年後再犯」。依其立法
    理由之說明：「初犯」，經觀察勒戒或強制戒治後，應為不
    起訴處分或不付審理之裁定；經觀察勒戒或強制戒治執行完
    畢釋放後，「5 年內再犯」者，因其再犯率甚高，原實施之
    觀察勒戒及強制戒治既已無法收其實效，爰依法追訴或裁定
    交付審理。至於經觀察勒戒或強制戒治執行完畢釋放後，「
    5 年後再犯」者，前所實施之觀察勒戒或強制戒治已足以遮
    斷其施用毒品之毒癮，為期自新及協助其斷除毒癮，仍適用
    「初犯」規定，先經觀察勒戒或強制戒治之程序。從而依修
    正後之規定，僅限於「初犯」及「5 年後再犯」二種情形，
    始應先經觀察勒戒或強制戒治程序。倘被告於5 年內已再犯
    ，經依法追訴處罰，縱其第3 次（或第3 次以上）再度施用
    毒品之時間，在初犯經觀察勒戒或強制戒治執行完畢釋放5
    年以後，已不合於「5 年後再犯」之規定，且因已於「5 年
    內再犯」，顯見其再犯率甚高，原實施觀察、勒戒或強制戒
    治，已無法收其實效，即應依該條例第10條處罰（最高法院
    95年度第7 次刑事庭會議決議第2 點參照）。查本件被告曾
    因施用毒品案件，經觀察勒戒、強制戒治後，於90年1 月5
    日停止強制戒治之執行，交付保護管束後，未經撤銷，於90
    年3 月23日期滿執行完畢。其復於強制戒治執行完畢釋放後
    5 年內之同年間，又因施用毒品案件，經本院以90年易字第
    2091號，判處有期徒刑8 月，嗣經減刑為有期徒刑4 月確定
    等情，有臺灣高等法院被告前案紀錄表存卷可按，而被告本
    案上開施用第一、二級毒品海洛因、甲基安非他命之犯行，
    雖係在前次強制戒治執行完畢5 年後所犯，惟被告於上開強
    制戒治執行完畢5 年內，曾再犯施用毒品之罪經法院宣示判
    決並確定，已詳述如前，顯見其並非於強制戒治執行完畢後
    5 年內均無任何施用毒品之犯行，且其既已於強制戒治執行
    完畢5 年內再犯施用毒品之罪，已符合毒品危害防制條例第
    23 條 第2 項所定之追訴要件，揆諸前開毒品危害防制條例
    條文及說明，被告所為本件施用第一級毒品海洛因及第二級
    甲基安非他命之犯行，即無「初犯」規定之適用，自毋須再
    重新施予觀察、勒戒或強制戒制之處遇程序，而應直接訴追
    處罰。
三、上揭犯罪事實，業據被告坦承不諱，又被告於98年9 月8 日
    為警採集之尿液，經檢驗確呈嗎啡及甲基安非他命陽性反應
    ，有臺中市警察局第二分局委託檢驗尿液代號與真實姓名對
    照表及中山醫學大學附設醫院檢驗科藥物檢測中心98年10月
    8 日實驗編號0000000 號尿液檢驗報告各1 紙在卷可稽（見
    警卷第7 頁、第6 頁），足認被告上開自白與事實相符。本
    件事證明確，被告犯行洵堪認定，應依法論科。
四、核被告所為，係犯毒品危害防制條例第10條第1 項、第2 項
    之施用第一級、第二級毒品罪。被告為供施用而持有各該毒
    品之低度行為，應各為其施用之高度行為所吸收，不另論罪
    。被告所犯前開2 罪，犯意各別，罪名不同，應予分論併罰
    之。爰審酌被告曾因施用毒品經送觀察、勒戒及強制戒治，
    仍未知警惕，再犯本案之罪，足見其雖經觀察、勒戒、強制
    戒治等治療程序，仍未徹底戒除惡習遠離毒害，顯未能善體
    國家設置觀察、勒戒及戒治機構機構，協助毒品施用者戒除
    毒害之良法美意，惟念及施用毒品本質上係戕害自身健康之
    行為，尚未嚴重破壞社會秩序或侵害他人權益，暨其犯罪之
    動機、目的、所生危害、及犯罪後坦承犯行，犯後態度良好
    ，及現行法規已刪除連續犯規定，被告各次犯罪應分別審酌
    犯罪情節量處等一切情狀，量處如主文所示之刑，並定其應
    執行之刑。被告於前揭時、地持以施用甲基安非他命之玻璃
    管，雖係被告所有，業據被告自承在卷，然被告陳稱業已丟
    棄，且乏證據證明尚未滅失，又非屬違禁物，為免執行困難
    ，本院自不為沒收之諭知，併此敘明。
據上論斷，應依刑事訴訟法第273 條之1 第1 項、第299 條第 1
項前段，毒品危害防制條例第10條第1 項、第2 項，刑法第11條
前段、第51條第5 款，判決如主文。
本案經檢察官胡宗鳴到庭執行職務。
中    華    民    國    98    年    12    月    31    日
                  刑事第十庭  法  官  簡婉倫
以上正本證明與原本無異。
如不服本判決應於收受送達後10日內向本院提出上訴書狀，並應
敘述具體理由；其未敘述上訴理由者，應於上訴期間屆滿後20日
內向本院補提理由書 (均須按他造當事人之人數附繕本)「切勿
逕送上級法院」。
                              書記官  劉易柔
中    華    民    國    98    年    12    月    31    日
附錄本案論罪科刑法條全文：
毒品危害防制條例第10條
施用第一級毒品者，處 6 月以上 5 年以下有期徒刑。
施用第二級毒品者，處 3 年以下有期徒刑。

司法院資訊處製作；財團法人民間司法改革基金會備份。
